臺灣高雄地方法院刑事判決　　　　　　　95年度訴字第3430號
公　訴　人　臺灣高雄地方法院檢察署檢察官
被　　　告　丙○○
　　　　　　乙○○
選任辯護人　林復華律師
　　　　　　林柏瑞律師
上列被告因違反毒品危害防制條例案件，經檢察官提起公訴（95
年度偵字第9499號），本院判決如下：
    主  文
丙○○、乙○○均無罪。
    理  由
壹、程序部分（含本案證據能力之認定）：
  (一)按被告以外之人（包括證人、鑑定人、告訴人、被害人及共
    同被告等）於檢察事務官、司法警察官或司法警察調查中所
    為之陳述，與審判中不符時，其先前之陳述具有較可信之特
    別情況，且為證明犯罪事實存否所必要者，得為證據，刑事
    訴訟法第159 條之2 定有明文。所謂「前後陳述不符」之要
    件，應就前後階段之陳述進行整體判斷，以決定其間是否具
    有實質性差異，惟無須針對全部陳述作比較，陳述之一部分
    有不符，亦屬之。
  (二)經查，證人甲○○於民國95年3 月15日警詢中陳述：我曾向
    丙○○購買過毒品，最少新臺幣（下同）1000元，最多1600
    0 元，最後一次於95年2 月22日16時，丙○○拿1 包海洛因
    （售價7000元）到我住所賣給我。我於今日遭警方查獲之毒
    品海洛因係我於95年3 月15日13時40分許，在高雄市○○區
    ○○街以2000元向男子楊旭洲所購得等語（見警一卷第22
    至26頁）；其於95年3 月27日警詢中陳述：最後一次向丙○○購買海洛因是於95年2 月25日21時許，在高雄市三民區市
    ○○路377 巷前，我向丙○○購買海洛因1 包3000元，是乙○○與我交易毒品等語（見警一卷第28頁），然其於本院審
    理時證稱：95年2 月22日是我跑去被告家買的，95年2 月24
    日向「丙○○」購買毒品，毒品是丙○○用衛生紙包起來給
    我，只記得有2 次是15000 元，最後1 次是買3000元，應該
    是付現金。95年3 月15日當日為警查獲毒品不是向楊旭洲購
    買的等語（見本院卷第83至97頁）。是證人甲○○於警詢中
    之陳述與在法院審理時之證述已有前後陳述不符之情形，本
    院審酌其於警詢中所為之陳述，距案發時間較近，記憶較清
    晰，且較不易受外在環境或人情之干擾，客觀上應具有較可
    信之特別情況，且亦為證明犯罪事實存否所必要，依上揭規
    定，其於警詢中之陳述自有證據能力。
貳、實體部分：
一、公訴意旨略以：被告丙○○、乙○○係夫妻，其等明知海洛
    因係毒品危害防制條例第2 條第2 項第1 款列管之第一級毒
    品，不得販賣、轉讓或持有，竟共同基於販賣第一級毒品之
    概括犯意聯絡，對外以行動電話0000000000、0000000000號
    作為毒品交易之聯絡電話，連續於附表所示時地、價格及方
    法，販賣重量不詳之海洛因予甲○○，得款30,000元。嗣因
    甲○○於95年3 月15日14時許，為警在高雄市○○區○○街
    1 巷前查獲而供出上情後，經警方循線於95 年3月27日15時
    30分許，在高雄市前鎮區○○○路310 號地下室查獲被告丙○○，再逕行搜索被告丙○○所有車牌號碼9113－GN號自小
    客車，並扣得留有安非他命殘渣吸管1 支及空夾鏈袋1 大包
    （內有78只），再經被告丙○○帶同警方前往高雄市前鎮區
    ○○○路310 號6 樓之1 住處逕行搜索，扣得留有安非他命
    殘渣吸管1 支、玻璃球吸食器1 支、注射針筒1 支、殘留安
    非他命夾鏈袋1 只及30萬元；另在被告乙○○口中（含著）
    扣得玻璃球吸食器1 支（丙○○、乙○○施用毒品部分另經
    檢察官偵辦），因認被告丙○○、乙○○共同涉犯毒品危害
    防制條例第4 條第1 項販賣第一級毒品罪嫌等語。
二、按犯罪事實應依證據認定之，無證據不得認定犯罪事實。不
    能證明被告犯罪者，應諭知無罪之判決，刑事訴訟法第154
    條第2 項、第301 條第1 項分別定有明文。又刑事訴訟法第
    161 條已於91年2 月8 日修正公布，其第1 項規定：檢察官
    就被告犯罪事實，應負舉證責任，並指出證明之方法。因此
    ，檢察官對於起訴之犯罪事實，應負提出證據及說服之實質
    舉證責任。倘其所提出之證據，不足為被告有罪之積極證明
    ，或其指出證明之方法，無從說服法院以形成被告有罪之心
    證，基於無罪推定之原則，自應為被告無罪判決之諭知（最
    高法院92年度台上字第128 號判例意旨參考）。
三、本件公訴人認被告丙○○、乙○○涉有毒品危害防制條例第
    4 條第1 項販賣第一級毒品罪嫌，無非係以：(一)證人甲○○
    、丁○○於警詢、檢察官偵查中及本院之證述；(二)被告丙○○、乙○○於警詢及偵訊中之供述（扣案物為丙○○所有，
    0000000000號行動電話係丙○○使用，0000000000、000000
    0000號行動電話係乙○○使用）；(三)證人甲○○所持用之00
    00000000號行動電話之雙向通聯紀錄等作為所憑主要論據。
    惟訊據被告丙○○、乙○○固坦承有為警扣得如起訴書所載
    之物及扣案物為渠等所有，然均堅詞否認有販賣第一級毒品
    犯行，並辯稱：我們沒有販賣第一級毒品給甲○○，甲○○
    係向楊旭洲購買毒品等語。
四、經查：
  (一)公訴意旨所指被告2 人共同販賣給證人甲○○4 次，時間、
    地點、販賣毒品金額分別為(1)95年2 月16日23時許、高雄市
    ○○路與民生路口、15000 元；(2)95年2 月19日16時許、高
    雄縣鳳山市○○○街3 號「麗登」MOTEL 、5000元；(3)95年
    2 月22日15時許、高雄市○○路與市中路口、7000元；(4)95
    年2 月24日20時至22時許、高雄市市○○路377 巷22號門前
    、3000元（交易經過詳參附表），有起訴書1 份在卷可憑。
    然查，證人甲○○於本院審理時證稱：95年2 月16日在市○
    路一個小廟購買毒品，95年2 月19日是被告2 人開車送毒品
    到我家（高雄市○○路），95年2 月22日是我跑去被告家買
    的，95年2 月24日向「丙○○」購買毒品，毒品是丙○○用
    衛生紙包起來給我，只記得有2 次是15,000元，最後1 次是
    買3,000 元，應該是付現金等語（見本院卷第83至97頁），
    其上開證述被告2 人先後4 次販賣毒品之「地點」及95年2
    月24日該次交易經過即交付毒品之人及付款方式等，均與上
    開公訴意旨所載不符，且出入甚鉅。又證人甲○○為警查獲
    當日即95年3 月15日警詢中係陳述：我另曾向丙○○購買毒
    品，最少1,000 元，最多16,000元，最後1 次於95年2 月22
    日16時，是丙○○拿1 包海洛因（售價7000元）到我住所賣
    給我等語（見警一卷第25頁），而其於95年3 月27日警詢中
    則陳述：最後1 次購買海洛因是於95年2 月25日21時許等語
    （見警一卷第28頁），與證人甲○○於本院審理時之上開證
    述及檢察官公訴意旨亦不相同，是證人甲○○之證述，先後
    明顯不一致，已有重大瑕疵。又警方係於95年3 月15日，在
    楊旭洲位於高雄市○○區○○街161 號附51住所附近埋伏守
    候，而於同日13時40分許見證人甲○○於楊旭洲上開住處窗
    口前交易毒品，之後一路跟監證人甲○○至高雄市○○區○○街攔獲證人甲○○，並扣得海洛因1 包，且證人甲○○於
    警詢中亦陳述上開海洛因1 包係其於上揭時、地向楊旭洲購
    得等情，有證人甲○○於95年3 月15日警詢筆錄1 份在卷可
    佐（見警一卷第22至26頁），然證人甲○○於本院審理時竟
    推翻之前警詢中陳述，而證稱：95年3 月15日當日為警查獲
    毒品不是向楊旭洲購買的，是員警要我配合這麼說就不移送
    我，但後來還是移送我云云（見本院卷第87頁），顯見證人
    甲○○自己先後證述諸多不一致，且會因自身利益而變更證
    述，復佐以證人甲○○曾發簡訊給被告：「．．．只想跟你
    談條件，因為你被抓他們一定叫我指認你。如你要我到法院
    指認你的話也沒關係！」等情，為證人甲○○於本院審理時
    證稱在卷及有簡訊照片2 張附卷可憑（見本院卷第92頁、偵
    一卷第53頁），則證人甲○○證述之真實性即非全然無疑。
    是檢察官所舉之證人甲○○之證述，既有上揭重大瑕疵，自
    不足以證明被告2 人確有如起訴書附表所示時、地先後4 次
    販賣第一級毒品給證人甲○○之事實。
  (二)證人丁○○於本院審理時雖證稱：被告2 人曾向我收錢，數
    目我現在不記得等語（見本院卷第99、100 頁），然被告2
    人並沒有跟證人丁○○說收什麼錢，證人亦未問過被告2 人
    是收什麼錢，且證人丁○○並未目睹被告2 人販賣毒品給證
    人甲○○等情，此觀證人丁○○於本院審理時之證述自明（
    見本院卷第97至103 頁），自尚不足以證明被告2 人有起訴
    書附表所示時、地先後4 次販賣如附表所示金額之第一級毒
    品給甲○○。
  (三)卷附證人甲○○所持用之0000000000號行動電話之雙向通聯
    紀錄1 份（見偵一卷第31至41頁），固足以證明證人甲○○
    於94年9 月2 日至95年2 月24日止（包含起訴書附表所載時
    間）有與被告2 人多次聯繫。惟查，被告丙○○對此辯稱：
    甲○○打電話給我都是向我借錢，丁○○打電話給我太太發
    牢騷等語；被告乙○○辯稱：我先生與甲○○都向楊旭洲買
    毒品而認識，甲○○常向我先生借錢，之前借錢給他，但後
    來沒借他，我有打電話告訴他太太，甲○○會打電話給我先
    生借錢或約我先生買毒品，丁○○打2 通給我，一次是罵我
    先生，一次是問我他先生的下落等語，是上開通聯紀錄之通
    話內容究係為何，被告2 人與證人甲○○所述歧異，復因無
    上開通話內容錄音等證據佐憑判斷，自不足以證明上開通話
    即確係證人甲○○與被告2 人毒品交易之聯絡。又證人甲○○於檢察官偵查中係根據上開通聯紀錄而證述其與被告2 人
    為毒品交易之時間，並在該通聯紀錄時間後自行書寫「交易
    地點」、「交易金額」等情，業據甲○○於本院審理時證述
    在卷（見本院卷第95頁）及有通聯紀錄1 紙在卷可憑（見偵
    一卷第31頁），故證人甲○○於檢察官偵查中證述其與被告
    2 人毒品交易之時間與上開通聯紀錄相符，此為當然之理，
    惟上開通話內容是否確為毒品交易，尚乏證據證明，已如前
    述，故上開通聯紀錄，自亦不足以證明被告2 人有起訴書附
    表所示時、地販賣第一級毒品給證人甲○○之事實。
  (四)又被告2 人於95年3 月27日為警查獲時，除空夾鏈袋外，其
    餘扣案物如安非他命殘渣吸管、安非他命殘渣吸管、玻璃球
    吸食器、注射針筒、殘留安非他命夾鏈袋、玻璃球吸食器等
    物，當與被告丙○○施用毒品犯行有關，而與被告2 人販賣
    第一級毒品犯行無涉。至扣案空夾鏈袋1 大包（78只）固可
    供販賣毒品分裝時所用，然並非即無其他用途，而本院審酌
    被告2 人為警查獲時，並未一併扣得第一級毒品海洛因、帳
    冊或電子磅秤、分裝工具等物足供相互勾稽佐證，自尚不得
    據此即認被告2 人有販賣第一級毒品海洛因犯行。
  (五)綜上，公訴人所舉之證據，其為訴訟上之證明，並未達到通
    常一般之人均不會有任何懷疑，而得確信被告2 人有公訴意
    旨所指共同販賣第一級毒品犯行之真實程度，自無從說服本
    院形成被告2 人有罪之心證，被告丙○○、乙○○所辯：我
    們沒有販賣第一級毒品給甲○○，甲○○是向楊旭洲購買毒
    品等語，與證人甲○○於95年3 月15日警詢中自承其於為警
    查獲當時所持有之毒品海洛因係向男子楊旭洲購得等情不悖
    （見警一卷第23頁），尚堪採信，則揆諸前揭說明，被告2
    人犯罪尚屬不能證明，自應為被告無罪之諭知。
據上論斷，應依刑事訴訟法第301 條第1 項，判決如主文。
本案經檢察官戊○○到庭執行職務。
中　　華　　民　　國　　96　　年　　5 　　月　　16　　日
                  鳳山刑事第一庭審判長法　官  黃三友
                                      法  官  陳盈吉
                                      法  官  林永村
以上正本證明與原本無異。
如不服本判決，應於判決送達後10日內，向本院提出上訴狀。
中　　華　　民　　國　　96　　年　　5 　　月　　16　　日
                                      書記官  李祥銘
附表
┌──┬────┬──────┬──────┬─────┐
│編號│時間    │地點        │交易經過    │販毒所得  │
├──┼────┼──────┼──────┼─────┤
│ 一 │95年2月 │高雄市○○路│甲○○於當日│15000元   │
│    │16日23時│與民生路口  │22時許以0919│          │
│    │許      │            │887111號撥打│          │
│    │        │            │0000000000號│          │
│    │        │            │與被告丙○○│          │
│    │        │            │、乙○○聯絡│          │
│    │        │            │毒品交易事宜│          │
│    │        │            │。被告2人即 │          │
│    │        │            │於左列時間，│          │
│    │        │            │同乘自小客車│          │
│    │        │            │到達左列地點│          │
│    │        │            │，被告丙○○│          │
│    │        │            │在車內等候，│          │
│    │        │            │由被告乙○○│          │
│    │        │            │交付價值1500│          │
│    │        │            │0元之海洛因 │          │
│    │        │            │1包予甲○○ │          │
├──┼────┼──────┼──────┼─────┤
│二  │95年2月 │高雄縣鳳山市│甲○○於當日│5000元    │
│    │19日16時│保安一街3號 │16時許以0919│（上開編號│
│    │許      │「麗登」    │887111號撥打│1、2號之販│
│    │        │MOTEL303號房│0000000000號│毒所得，由│
│    │        │間內        │與被告丙○○│甲○○之配│
│    │        │            │、乙○○聯絡│偶丁○○於│
│    │        │            │毒品交易事宜│95年2月20 │
│    │        │            │。被告2人即 │日，在高雄│
│    │        │            │於左列時地等│市○○○路│
│    │        │            │候，由被告黃│110號交付 │
│    │        │            │榮吉當場交付│予被告黃雲│
│    │        │            │價值5000元之│雪）      │
│    │        │            │海洛因1包予 │          │
│    │        │            │甲○○      │          │
├──┼────┼──────┼──────┼─────┤
│三  │95年2月 │高雄市○○路│甲○○於當日│7000元    │
│    │22日15時│與市中路口  │15時許以0919│          │
│    │許      │            │887111號撥打│          │
│    │        │            │0000000000號│          │
│    │        │            │與被告丙○○│          │
│    │        │            │、乙○○聯絡│          │
│    │        │            │毒品交易事宜│          │
│    │        │            │。被告2人即 │          │
│    │        │            │於左列時地，│          │
│    │        │            │同乘自小客車│          │
│    │        │            │到達，由被告│          │
│    │        │            │丙○○當場交│          │
│    │        │            │付價值7000元│          │
│    │        │            │之海洛因1包 │          │
│    │        │            │予甲○○    │          │
├──┼────┼──────┼──────┼─────┤
│    │95年2月 │高雄市市中一│甲○○於當日│3000元    │
│    │24日20時│路377巷22 號│17、18時許以│（上開編號│
│    │許至22時│門前        │0000000000號│3、4號之販│
│    │許      │            │撥打00000000│毒所得，由│
│    │        │            │84、00000000│丁○○於交│
│    │        │            │號與被告黃榮│易後約10日│
│ 四 │        │            │吉、乙○○聯│，在高雄市│
│    │        │            │絡毒品交易事│忠孝二路  │
│    │        │            │宜。被告黃雲│100號分2次│
│    │        │            │雪即於左列時│付款，第1 │
│    │        │            │地交付價值  │次給付3000│
│    │        │            │3000元之海洛│元予被告黃│
│    │        │            │因1包予周水 │雲雪，第2 │
│    │        │            │吉          │次給付7000│
│    │        │            │            │元予被告黃│
│    │        │            │            │榮吉）    │
├──┼────┼──────┼──────┼─────┤
│    │        │            │     總計   │30000元   │
└──┴────┴──────┴──────┴─────┘
